【裁判字號】    96,交聲,827
【裁判日期】    970130
【裁判案由】    聲明異議
【裁判全文】
臺灣高雄地方法院交通事件裁定         96年度交聲字第827號
原處分機關  高雄市政府交通局
異  議  人  甲○○
上列異議人因違反道路交通管理處罰條例案件，對於高雄市政府
警察局96年7 月3 日舉發違反道路交通管理事件通知單（高市警
交字第B00000000號），聲明異議，本院裁定如下：
    主  文
原處分撤銷。
甲○○不罰。
    理  由
一、聲明異議意旨略以：異議人即受處分人甲○○所有車號XK-0
    395 號自小貨車，於民國96年6 月30日10時11分許停放於高
    雄市○○○ 路161 巷前金1 街劃有紅色禁止臨時停車標線處
    ，經高雄市政府警察局交通大隊員警以異議人所有上開車輛
    違反道路交通管理處罰條例第56條第1 項第1 款之規定，當
    場舉發違規，並委託民營拖吊場配合拖吊，高雄市政府交通
    局並於96年8 月22日裁處異議人罰鍰新臺幣（下同）900 元
    。惟異議人自96年6 月20日將前揭自小貨車停放於高雄市○
    ○○ 路161 巷前金1 街時，該路段並未漆劃紅線，且伊自96
    年6 月20日於上開地點停放前開車輛後，至車輛遭拖吊止，
    均未移動該車輛，足證該路段紅線應係其自小貨車停放後始
    漆劃，其將自小貨車停放於該處所，自無於漆劃紅實線之路
    段停車之主觀犯意，爰依法聲明異議等語。
二、按紅實線設於路側，用以禁止臨時停車，道路交通標誌標線
    號誌設置規則第149 條第1 項第1 款第5 目定有明文；又汽
    車停車時，應依禁止臨時停車處所不得停車之規定、汽車駕
    駛人停車時，在禁止臨時停車處所停車者者，處600 元以上
    1,200 元以下罰鍰，道路交通安全規則第112 條第1 項第1
    款及道路交通管理處罰條例第56條第1 項第1 款分別定有明
    文。再按違反行政法上義務之行為非出於故意或過失者，不
    予處罰，行政罰法第7 條第1 項定有明文。次按法院受理有
    關交通事件，準用刑事訴訟法之規定，道路交通管理處罰條
    例第89條亦定有明文，是交通違規行為應依證據認定之，非
    有積極證據足以證明行為人之交通違規事實，不能遽以推斷
    而認定行為人之交通違規行為（刑事訴訟法第154 條第2 項
    參照）。
三、經查，異議人所有車號XK-0395 號自小貨車於96年6 月30日
    10時11分許，停放在高雄市○○○ 路161 巷前金1 街，該處
    係劃有禁止臨時停車紅線之路段，為異議人所不爭執，復有
    採證照片1 張在卷可參，此部份之事實，堪以認定。惟高雄
    市○○○ 路161 巷前金1 街之紅色禁止臨時停車標線係96年
    6 月29日漆劃完成，有高雄市政府交通局96年8 月8 日高市
    交停字第0960031608號函1 份在卷可稽，且證人葉奇穗即96
    年6 月29日高雄市○○○ 路161 巷前金1 街漆劃紅色禁止臨
    時停車標線之高賓工程公司工地現場負責人到院證述：施作
    漆劃紅色禁止臨時停車標線工程時，如果有車輛停放於路邊
    ，還是會漆劃紅線，漆劃完成後會對車子拍照，並貼1 張寫
    著暫勿拖吊的交通局單子在車上，讓車子先不要被拖吊，但
    紅線施作完成後24小時會生效，拖吊車經過看到還是會把車
    子吊走；原則上施工前及施工後都會拍照，如果有車子停在
    那邊，會對車子拍照等語（見本院卷第26頁）。再XK-0395
    號自小貨車於96年6 月29日高賓工程公司施作高雄市○○○
    路161 巷前金1 街紅色禁止臨時停車標線工程時，已停放於
    前開路段，並經高賓工程公司施作人員拍照等情，有高賓工
    程公司陳報本院之現場照片1 紙在卷可稽（參本院卷第33頁
    ），足徵異議人所有之前開自小貨車確於高賓工程公司人員
    96年6 月29日施作漆劃紅色禁止臨時停車標現時，已停放於
    該處，則異議人將前開車輛停放於前開路段時，該路段既未
    劃有紅線，自難認其主觀上有於劃有紅線之路段停車之故意
    。又依一般智識程度正常之駕駛人之認知，於未漆劃紅線之
    路段停車，亦難對該路段嗣後將施劃紅線，而違規有認知之
    可能，再法院受理交通事件準用刑事訴訟法之規定，已如前
    述，是本件有罪疑違輕原則之適用，在存有合理懷疑之原則
    下，自不得逕對異議人為不利之認定。
四、綜上所述，異議人辯稱於該路段施劃紅線前，即合法停放車
    輛於該處，而於異議人停放車輛後，該路段始劃設紅線等情
    ，尚堪採信，則異議人停放車輛於前開處所之行為，即難認
    有何故意或過失可言，揆諸前開違反行政法上義務之行為，
    以出於故意或過失使得處罰之基本法理，原處分機關不察而
    逕對異議人為前開裁處，尚有未恰。從而，本件聲明異議為
    有理由，原裁決處分應予撤銷，另諭知異議人不罰。
五、據上論斷，應依道路交通案件處理辦法第20條，裁定如主文
    。
中    華    民    國    97    年    1    月    30     日
                             交通法庭  法  官  黃繼瑜
以上正本證明與原本無異。
如不服本裁定應於送達後5日內向本院提出抗告狀。
中    華    民    國    97    年    1    月    30     日
                                       書記官  曾小玲


司法院資訊處製作；財團法人民間司法改革基金會備份。
